【裁判字號】    99,交抗,2017
【裁判日期】    991103
【裁判案由】    違反道路交通管理處罰條例
【裁判全文】
臺灣高等法院交通事件裁定            99年度交抗字第2017號
抗  告  人
即受處分人  乙○○
上列抗告人因違反道路交通管理處罰條例案件，不服臺灣臺北地
方法院，中華民國99年6月30日所為裁定（99年度交聲字第46號
），提起抗告，本院裁定如下：
    主  文
抗告駁回。
    理  由
一、原裁定意旨略以：受處分人乙○○騎乘車牌866-CYR號重型
    機車，於民國98年10月13日下午5時28分許，在臺北縣三重
    市○○路○段與力行路2段91巷口，因「駕車行經有燈光號誌
    管制之交叉路口闖紅燈」之違規，為臺北縣政府警察局三重
    分局以北縣警大交字第C00000000號舉發違反道路交通管理
    事件通知單（下稱舉發通知單），當場舉發，受處分人拒絕
    簽收舉發通知單，原處分機關即臺北市交通事件裁決所因依
    道路交通管理處罰條例第53條第1項、第63條第1項規定，裁
    處罰鍰新臺幣（下同）1,800元，並記違規點數3點。受處分
    人雖以：受處分人當日係於行駛途中，經對向車道騎來之警
    用機車攔下，員警聲稱看到受處分人於前一個巷口闖紅燈，
    惟應非當場攔檢舉發，再者當時路段正於下班時間人車繁多
    ，員警復於對面車道近百公尺處，單憑目測可能誤判，也沒
    有照片或錄影佐證，再者員警不顧雙黃線迴轉攔下異議人，
    亦已違規，爰提起本件異議云云。經查：(一)受處分人騎乘車
    牌866-CYR號號重型機車，於98年10月13日下午5時28分，行
    駛於臺北縣三重市○○路○段時，為警攔停舉發之事實，為
    受處分人所不否認，有聲明異議狀在卷為憑，此部分之事實
    堪予認定。(二)受處分人由力行路2段往三和路4段方向直行通
    過力行路2段91巷口時，當時其行進燈號變換為紅燈許久乙
    節，有臺北縣政府警察局三重分局98年11月9日北縣警重交
    申字第0980054302號函文1份在卷；而證人即舉發員警劉孟
    奇亦於原審時到庭具結證稱：「那時我與另一個學長在巡邏
    …我們繼續前進正要停下來等紅燈時，看到對向（力行路2
    段91巷口）車道一名機車騎士，我們看到其他人都在等紅燈
    ，那個機車直接前進，在力行路2段91巷子口稍微的彎一下
    繼續沿力行路2段直行。」等語，足認受處分人違規當時力
    行路2段與力行路2段91巷口（力行路2段往三和路4段方向）
    之號誌應為紅燈無訛。(三)至受處分人雖指稱當時警員距離很
    遠，由力行路2段123巷口至力行路2段91巷口距離約110公尺
    ，再者當日下雨，正值下班時間車流復多，目測恐有誤云云
    ，並提出電子地圖1紙、現場照片2紙及98年10月13日壹蘋果
    網路即時新聞為證。惟查：上開壹蘋果網路即時新聞雖記載
    「天氣仍涼，東北部注意豪雨，今明（即98年10月13日及14
    日）2天受東北季風影響，中部以北及東北部早晚天氣較涼
    ，臺灣東北部地區有陣雨，臺灣北部、東部及東南地區有短
    暫陣雨…東北部和東部降雨狀況持續，氣象局也針對這兩個
    區域發佈豪雨特報…。」僅能證明98年10月13日東北部、北
    部、東部及東南地區有陣雨之可能，但未必能據此即認本案
    舉發當時即98年10月13日下午5時28分正在下雨，或當時視
    距必然因下雨而不清。再者，證人劉孟奇於同日具結證稱：
    當天先前有下雨，但開單時沒有下雨是陰天，其與另一名員
    警巡邏時繼續往前過了力行路123巷口後正要停下來等紅燈
    時，2人均看到對向車道其他人都在等紅燈，只有一名機車
    騎士闖紅燈，該機車騎士在力行路2段91巷口稍微彎一下繼
    續沿力行路2段直行，看到該機車騎士違規時距離約30公尺
    左右，遂迴轉在還不到力行路123巷口處攔截該機車騎士，
    從機車騎士違規到攔停為止始終都有看到機車騎士的動向等
    語，且依證人描繪之現場圖及現場照片所示，證人係在力行
    路2段91巷口及123巷口之間目睹機車騎士違規，即迴轉至對
    向車道還不到力行路2段123巷口前將受處分人攔停，與受處
    分人所指員警係於力行路2段123巷口之前看到並攔檢等情不
    同。況依受處分人所述，其係騎機車過程中警察忽然從對向
    車道迴轉擋到其機車前等語，可見受處分人係於員警由對向
    迴轉至其行向攔檢時才注意到員警，則員警之前係在何處，
    受處分人難以知悉。又當時雖係秋冬時節，復為傍晚5時28
    分，但員警發覺時距離僅30公尺，以此距離應仍可清楚辨識
    ，而當時復尚未至下班尖峰時段，且案發時復為紅燈，大部
    分人車均在停等狀態，應亦無受處分人所述人車繁多之情，
    從而員警應無誤認之理。末衡情原舉發單位員警劉孟奇係恰
    巧於該時段行經該處巡邏，與受處分人間素不相識，應無故
    意誣陷之理，其所述舉發違規過程亦與常情相符，此外，亦
    有上開拍攝之現場照片及所繪製之現場圖在卷可考，可以認
    定。(四)綜上，本件受處分人確實有駕車行經有燈光號誌管制
    之交叉路口闖紅燈之行為，堪以認定。從而原處分機關以受
    處分人「駕車行經有燈光號誌管制之交叉路口闖紅燈」之違
    規行為，依道路交通管理處罰條例第53條第1項、第63條第1
    項第3款規定，以系爭裁決書裁處受處分人罰鍰1,800元，併
    記違規點數3點，並無不當，受處分人之異議難認有理由，
    應予駁回等語。
二、抗告意旨略以：員警舉發當時確實天色陰暗，下班放學車多
    ，員警由對向車道過來攔停，並非後方追上，攔下抗告人時
    已是綠燈，而員警自稱雙眼緊盯，難道其迴轉時不必看路？
    且員警證詞先說到91巷口停紅燈時看見抗告人違規，後又說
    過了123巷口正要停紅燈，看見抗告人闖紅燈時距離30公尺
    ，但兩巷口距110公尺，顯然矛盾。本件無科學佐證其違規
    ，且其不可能在警察眼前違規，原審全然採信員警虛偽之證
    詞，並加以推定抗告人違規云云。
三、經查：
  (一)按汽車駕駛人，行經有燈光號誌管制之交岔路口闖紅燈者，
    處1,800元以上5,400元以下罰鍰，並記違規點數3點，道路
    交通管理處罰條例第53條第1項、第63條第1項第3款分別定
    有明文。又行為人有違反道路交通管理處罰條例，經當場舉
    發者，應填記駕駛人或行為人姓名，被查獲之駕駛人或行為
    人為受處分人時，應於填記通知單後將通知聯交付該駕駛人
    或行為人簽名或蓋章收受之；拒絕簽章者，仍應將通知聯交
    付該駕駛人或行為人收受，並記明其事由及交付之時間；拒
    絕收受者，應告知其應到案時間及處所，並記明事由與告知
    事項，視為已收受；違反道路交通管理事件統一裁罰基準及
    處理細則第11條第1項第1款規定甚明。末按交通警察掣單舉
    發違反道路交通管理處罰條例所列之違規事實，本質上為行
    政處分，係公務員基於職務上權力，依法就特定具體事件所
    為具公法上效果之單方面行政行為，基於公務員為公法上行
    為具有公信力之原則，該行政行為當可被推定為真正，其據
    以依法處分之事實認定亦為正確無誤，法院若查無證據足資
    證明員警捏造事實違法取締之情事，則執勤警員本其維護交
    通秩序、安全職責所為之舉發事實，自應受到合法、正確之
    推定。
  (二)本件抗告人乙○○於98年10月13日下午5時28分許，騎乘車
    牌866-CYR號重型機車，行經有燈光號誌管制之臺北縣三重
    市○○路○段與力行路2段91巷口闖紅燈，經臺北縣政府警察
    局三重分局永福派出所員警掣單舉發，抗告人拒絕簽收舉發
    通知單，原處分機關因依道路交通管理處罰條例第53條第1
    項、第63條第1項規定，裁處罰鍰1,800元，並記違規點數3
    點，業據證人即舉發警員劉孟奇於原審證述綦詳（見原審卷
    第18反面至20頁正面），並有舉發通知單影本、臺北縣政府
    警察局三重分局98年11月9日北縣警重交申字第0980054302
    號函文1份在卷可稽（見原審卷第7頁、第12頁）。又證人劉
    孟奇係執行交通勤務之公務員，與抗告人素不相識，自無可
    能甘冒觸犯偽證之罪責，構詞誣陷抗告人。而證人劉孟奇於
    原審明確證稱：當日伊與另一個學長在巡邏，經過力行路2
    段148號時，看到前面路口已經紅燈，渠等繼續前進正要停
    下來等紅燈，看到對向車道有1台機車在力行路2段91號巷子
    口稍微彎一下繼續沿力行路2段直行，其他人都在等紅燈，
    伊跟學長直接轉過去把那機車攔下來等語（見原審卷第18頁
    反面），並有現場照片2幀在卷可佐（見原審卷第22頁），
    則當時其他車輛均在停等紅燈，只有抗告人闖紅燈，證人劉
    孟奇應無誤認抗告人違規事實之虞。證人劉孟奇之證言核無
    顯著瑕疵或與事實不符之處，自值採信。原處分機關依道路
    交通管理處罰條例第53條第1項之規定，裁處抗告人罰鍰1,
    800元，並依同條例第63條第1項第1款規定，記違規點數3點
    ，並無違誤。原裁定駁回抗告人異議之聲明，核無不合。抗
    告意旨徒憑己意任指原裁定為不當，洵不足採。本件抗告為
    無理由，應予駁回。
四、據上論結，應依道路交通事件處理辦法第25條，刑事訴訟法
    第412條，裁定如主文。
中    華    民    國    99    年    11    月     3    日
                  刑事第七庭  審判長法  官  趙功恆
                                    法  官  游紅桃
                                    法  官  楊智勝
以上正本證明與原本無異。
不得再抗告。
                                    書記官  林桂玉
中    華    民    國    99    年    11    月    4     日

司法院資訊處製作；財團法人民間司法改革基金會備份。
